臺灣雲林地方法院民事判決　九十二年度訴字第一四九號
　　原　　　告　台灣省雲林
　　法定代理人　丙○○
　　訴訟代理人　李兆祥律師
　　　　　　　　乙○○　　　　.
　　被　　　告　戊○○　　　　.
　　　　　　　　甲○○　　　　.
　　右二人共同
　　訴訟代理人　簡承佑律師
　　　　　　　　李佳蓉律師
　　被　　　告　丁○○　　　　.
右當事人間請求拆屋還地事件，經本院於中華民國九十三年四月十六日言詞辯論終結
，判決如左：
    主    文
被告甲○○、丁○○應將坐落雲林縣莿桐鄉○○○段第一之七地號土地，如雲林縣斗
六地政事務所民國九十三年一月十四日土地複丈成果圖所示Ａ部分面積二五五平方公
尺之土地上，ａ部分占用土地面積一三七平方公尺之糞便處理場拆除，並將Ａ部分之
土地交還原告。
被告戊○○、丁○○應將坐落雲林縣莿桐鄉○○○段第一之七地號土地，如雲林縣斗
六地政事務所民國九十三年一月十四日土地複丈成果圖所示Ｂ部分面積三九○平方公
尺土地上，ｂ部分占用土地面積六十四平方公尺之糞便處理場、ｄ部分占用土地面積
四十四平方公尺之育豬場、ｅ部分占用土地面積一平方公尺之油桶、ｆ部分占用土地
面積二十平方公尺之發電機、ｇ部分占用土地面積二十平方公尺之電氣設備拆除，Ｃ
部分面積三○六平方公尺土地上，ｈ部分占用土地面積四平方公尺之飼料桶、ｉ部分
占用土地面積九平方公尺之飼料桶、ｊ部分占用土地面積四平方公尺之飼料桶、ｋ部
分占用土地面積九平方公尺之飼料桶、ｌ部分占用土地面積九平方公尺之飼料桶、ｍ
部分占用土地面積二十平方公尺之鐵板橋、ｎ部分占用土地面積六十九平方公尺之倉
庫拆除，並將Ｂ、Ｃ部分之土地交還原告。
訴訟費用由被告戊○○、丁○○負擔三分之二，餘由被告甲○○、丁○○負擔。
本判決第一項於原告以新台幣壹拾參萬元供擔保後，得假執行。但被告戊○○、丁○○如於假執行程序實施前，或假執行程序終結前，以新台幣參拾玖萬元為原告預供擔
保，得免為假執行。
本判決第二項於原告以新台幣伍萬元供擔保後，得假執行。但被告甲○○、丁○○如
於假執行程序實施前，或假執行程序終結前，以新台幣拾伍萬元為原告預供擔保，得
免為假執行。
    事    實
甲、原告方面：
一、聲明：
  (一)被告甲○○、丁○○應將坐落雲林縣莿桐鄉○○○段第一之七地號土地，如雲林
    縣斗六地政事務所民國九十三年一月十四日土地複丈成果圖所示Ａ部分面積二五
    五平方公尺之土地上，ａ部分占用土地面積一三七平方公尺之糞便處理場拆除，
    並將土地交還原告。
  (二)被告戊○○、丁○○應將坐落雲林縣莿桐鄉○○○段第一之七地號土地，如雲林
    縣斗六地政事務所九十三年一月十四日土地複丈成果圖所示Ｂ部分面積三九○平
    方公尺土地上，ｂ部分占用土地面積六十四平方公尺之糞便處理場、ｄ部分占用
    土地面積四十四平方公尺之育豬場、ｅ部分占用土地面積一平方公尺之油桶、ｆ
    部分占用土地面積二十平方公尺之發電機、ｇ部分占用土地面積二十平方公尺之
    電氣設備拆除，Ｃ部分面積三○六平方公尺土地上，ｈ部分占用土地面積四平方
    公尺之飼料桶、ｉ部分占用土地面積九平方公尺之飼料桶、ｊ部分占用土地面積
    四平方公尺之飼料桶、ｋ部分占用土地面積九平方公尺之飼料桶、ｌ部分占用土
    地面積九平方公尺之飼料桶、ｍ部分占用土地面積二十平方公尺之鐵板橋、ｎ部
    分占用土地面積六十九平方公尺之倉庫拆除，並將土地交還原告。
  (三)訴訟費用由被告負擔。
  (四)願供擔保，請准宣告假執行。
二、陳述：
  (一)坐落雲林縣莿桐鄉○○○段一之七地號土地（以下簡稱系爭土地）為原告台灣省
    雲林農田水利會之土地，被告丁○○在其所有坐落雲林縣莿桐鄉○○○段一之一
    八、一之一九、一之四七、一之四八地號土地及原告所有之系爭土地如附圖所示
    Ａ、Ｂ、Ｃ部分，搭建糞便處理場、育豬場、鐵板橋、倉庫等地上建物，及擺設
    油桶、電器設備、飼料桶使用。嗣雲林縣莿桐鄉○○○段一之二○、一之四九地
    號土地，於八十八年十一月二十九日，由被告甲○○以買賣方式取得所有權，而
    雲林縣莿桐鄉○○○段一之一八、一之一九、一之四七、一之四八地號土地，則
    由被告戊○○於八十八年十一月十日經由法院拍賣程序得標取得所有權；系爭土
    地如附圖所示Ａ、Ｂ、Ｃ部土地上之糞便處理場、育豬場、鐵板橋、倉庫等地上
    建物，及擺設油桶、電器設備、飼料桶，即分別由戊○○及甲○○使用。被告三
    人無權占有原告之土地，為此，爰依民法第七百六十七條之規定，請求被告拆除
    系爭土地上之地上物，並將系爭土地返還予原告。
三、證據：提出土地登記謄本七份、莿桐鄉○○○段一之七地號被佔用現況圖一份、
    不起訴處分書一份、不動產權利移轉證書一份為證。
乙、被告方面：
一、聲明：駁回原告之訴及假執行之聲請，訴訟費用由原告負擔，如受不利益判決，
    願供擔保請准宣告假執行。
二、陳述：
  (一)雲林縣莿桐鄉○○○段一之一八、一之一九、一之四七、一之四八地號土地（以
    下簡稱上開土地）及其上門牌為雲林縣林內鄉○○路十四號之建物（以下簡稱系
    爭建物），原為被告丁○○及其夫詹益勳分別所有，詹益勳於興建系爭建物時，
    已向主管機關即雲林縣政府及雲林縣林內鄉公所取得合法建造執照及使用執照，
    此有雲林縣林內鄉公所八十五年（林）營使字第三一號使用執照可資佐證，嗣被
    告戊○○經由法院之拍賣程序，得標取得雲林縣莿桐鄉○○○段一之一八、一之
    一九、一之四七、一之四八地號土地之所有權，即依上開土地之使用現狀繼續使
    用，並未變動建物之內部或外觀，而被告戊○○買受上開土地及地上建物時，既
    未有占用原告所有之系爭土地之情形，被告戊○○繼續使用上開土地及地上建物
    ，亦應無無權占用系爭土地之可能。又系爭建物領有使用執照，顯見系爭建物已
    合法取得建造執照，是系爭建物應有土地所有權狀或同意使用土地證明書等權利
    證明文件，縱有占用原告所有之系爭土地，亦屬有權占有。被告戊○○、甲○○
    既非無權占有系爭土地，原告之請求，即屬無據。
  (二)縱認被告確有無權占用原告系爭土地之事實，然被告係在不知情之情形下，基於
    善意而占有使用原告所有之系爭土地，倘將系爭建物拆除，勢必使被告損害重大
    ，且原告現無使用系爭土地之必要，爰請鈞院考量兩造之權益，准許被告暫不拆
    除占用原告系爭土地部分之建物，如日後原告有使用系爭土地之必要時，被告自
    願拆除系爭建物，將占用原告之土地返還與原告。
三、證據：提出雲林縣林內鄉公所使用執照一份、不動產權利移轉證書一份、不起訴
    處分書一份、現場照片十六幀為證。
丙、本院依職權履勘現場，並命雲林縣斗六地政事務所複丈系爭土地上之地上物占用
    位置及面積，及依聲請函雲林縣林內鄉公所調取雲林縣莿桐鄉○○○段一之一八
    、一之一九、一之四七、一之四八等地號上建號二○七建號、二○七之一建號之
    建物使用執照申請時所檢附之土地權利證明文件。
    理      由
一、原告主張：系爭土地係原告所有之土地，被告丁○○在其所有坐落雲林縣莿桐鄉
    ○○○段一之一八、一之一九、一之四七、一之四八地號土地及原告所有之系爭
    土地如雲林縣斗六地政事務所九十三年一月十四日土地複丈成果圖所示Ａ、Ｂ、
    Ｃ部分，搭建糞便處理場、育豬場、鐵板橋、倉庫等地上建物，及擺設油桶、電
    器設備、飼料桶使用。被告甲○○於八十八年十一月二十九日經買賣取得雲林縣
    莿桐鄉○○○段一之二○、一之四九地號土地之所有權，被告戊○○於八十八年
    十一月十日經由法院拍賣程序得標取得雲林縣莿桐鄉○○○段一之一八、一之一
    九、一之四七、一之四八地號土地之所有權後，仍分別繼續無權占用原告之系爭
    土地，使用系爭土地上之糞便處理場、育豬場、鐵板橋、倉庫等地上建物，被告
    無正當權利，占用系爭土地，自應將占用系爭土地之建物拆除，並將土地返還原
    告，為此，爰依民法第七百六十七條之規定提起本件訴訟。
二、被告則以：系爭土地上之地上物並未占用原告所有之系爭土地，且系爭建物前經
    被告丁○○向主管機關即雲林縣政府及雲林縣林內鄉公所取得合法建造執照及使
    用執照，顯見系爭建物已合法取得建造執照，是系爭建物應有土地所有權狀或同
    意使用土地證明書等權利證明文件，縱有占用原告所有之系爭土地，亦屬有權占
    有。縱認被告確有無權占用原告系爭土地之事實，然被告係在不知情之情形下，
    基於善意占有使用，倘將系爭土地上之地上物拆除，將使被告損害重大，且原告
    現無使用系爭土地之必要，爰請准許被告暫不拆除占用原告系爭土地部分之建物
    ，如日後原告有使用系爭土地之必要時，被告自願拆除系爭建物，將占用原告之
    土地返還與原告等語，資為抗辯。
三、本件原告起訴主張：坐落雲林縣莿桐鄉○○○段一之七地號土地為原告臺灣省雲
    林農田水利會之土地，被告丁○○在原告所有之系爭土地如雲林縣斗六地政事務
    所九十三年一月十四日土地複丈成果圖所示Ａ、Ｂ、Ｃ部分，搭建糞便處理場、
    育豬場、鐵板橋、倉庫等地上建物，及擺設油桶、電器設備、飼料桶使用，嗣於
    八十八年十一月間，被告甲○○經買賣取得雲林縣莿桐鄉○○○段一之二○、一
    之四九地號土地之所有權，被告戊○○經由法院拍賣程序得標取得雲林縣莿桐鄉
    ○○○段一之一八、一之一九、一之四七、一之四八地號土地之所有權後，仍分
    別繼續無權占用原告之系爭土地，使用系爭土地上之糞便處理場、育豬場、鐵板
    橋、倉庫等地上建物之事實，業據原告提出土地登記謄本為證，復為被告所不爭
    執，並經本院勘驗現場及囑託雲林縣斗六地政事務所測量屬實，有勘驗筆錄及雲
    林縣斗六地政事務所繪製之土地複丈成果圖一份附卷可憑，堪信為真實。被告抗
    辯並未占用原告之系爭土地等語，自不足採。
四、被告雖以前揭情詞置辯，但查，經本院依被告聲請向雲林縣林內鄉公所調取被告
    丁○○前項該所申請雲林縣莿桐鄉○○○段一之一八、一之一九、一之四七、一
    之四八地號土地上之建號二○七號、二○七之一號建物之使用執照時所檢附之土
    地權利證明文件，經查並無被告所稱原告雲林農田水利會所出具之使用同意書，
    被告空言主張有權占用使用系爭土地云云，自不足採。另原告基於對於系爭土地
    之所有權，自得於法令限制之範圍內，自由使用、收益、處分系爭土地，並排除
    他人之干涉，不因現在有無使用系爭土地之必要而有不同，被告以原告現無使用
    系爭土地之必要，請求暫不拆除占用原告系爭土地部分之建物，於法無據，亦無
    足取。
五、按所有人對於無權占用或侵奪其所有物者，得請求返還之；對於妨害其所有權者
    ，得請求除去之，民法第七百六十七條定有明文。綜上所陳，本件原告主張被告
    占有系爭土地無正當之權源，應可認為實在，則其本於所有權之作用，訴請被告
    被告甲○○、丁○○將系爭土地上如雲林縣斗六地政事務所九十三年一月十四日
    土地複丈成果圖所示Ａ部分面積二五五平方公尺土地之地上物拆除，並將該部分
    之土地返還原告。被告戊○○、丁○○將系爭土地上如雲林縣斗六地政事務所九
    十三年一月十四日土地複丈成果圖所示Ｂ部分面積三九○平方公尺土地之地上物
    拆除，Ｃ部分面積三○六平方公尺土地之地上物拆除，並將該部分之土地返還原
    告，自屬正當，應予准許。
六、兩造陳明願供擔保請准宣告假執行或免為假執行，經核均與規定相符，爰酌定相
    當之擔保金額併宣告之。
七、本案事證已臻明確，兩造其餘主張、陳述及攻擊防禦方法，與本案判斷結果無影
    響，爰不一一贅述，附此敘明。
據上論結，本件原告之訴為有理由，依民事訴訟法第七十八條、第八十五條第一項但
書、第三百九十條第二項、第三百九十二條第二項，判決如主文。
中　　　華　　　民　　　國　　九十三　　年　　 四　　 月　　　三十　　　日
                                    臺灣雲林地方法院民事庭
~B法　　　官　冷明珍
右為正本係照原本作成。
如對本判決上訴須於判決送達後二十日內向本院提出上訴狀。（須附繕本）
中　　　華　　　民　　　國　　九十三　　年　　 四　　 月　　　三十　　　日
~B法院書記官　朱克文
